【裁判字號】    99,易,2230
【裁判日期】    991220
【裁判案由】    業務侵占
【裁判全文】
臺灣高雄地方法院刑事判決              99年度易字第2230號
公  訴  人  臺灣高雄地方法院檢察署檢察官
被      告  徐維生
選任辯護人  陳靜娟律師
            張賜龍律師
上列被告因業務侵占案件，經檢察官提起公訴（99年度偵續字第
36號），嗣因被告於準備程序進行中，就被訴事實為有罪陳述，
經告知簡式審判程序之旨，並聽取當事人意見後，本院裁定進行
簡式審判程序並判決如下：
    主  文
徐維生犯業務侵占罪，處有期徒刑柒月，減為有期徒刑月拾伍
日，如易科罰金，以銀元佰元即新台幣玖佰元折算壹日。
    事  實
一、徐維生係增豐銀樓之實際負責人，為從事珠寶、金飾買賣業
    務之人，其自民國87年2 月中旬起，陸續至蔡瑞山位於高雄
    市○○區○○路178 巷1 號住處，向蔡瑞山拿取珠寶代為銷
    售，俾收取代銷費用以營利，嗣於87年5 月14日與蔡瑞山進
    行結算，將蔡瑞山於87年5 月6 日以前寄賣之珠寶結清，再
    另向蔡瑞山收取如附表所示之珠寶，代為銷售，詎徐維生竟
    意圖為自己不法之所有，基於侵占自己所持有他人物品之犯
    意，於收取後之87年間某日，將上開珠寶予以侵占入己，足
    生損害於蔡瑞山。
二、案經蔡瑞山訴由臺灣地方法院檢察署檢察官偵查起訴。
    理  由
一、本件被告徐維生所犯係刑法第336 條第2 項業務侵占罪，其
    法定刑為死刑、無期徒刑、最輕本刑為3 年以上有期徒刑以
    外之罪，於準備程序進行中，被告就被訴事實為有罪陳述，
    由法官告知簡式審判程序要旨，並聽取其與公訴人、辯護人
    之意見，經被告同意適用簡式審判程序後，本院亦認無不得
    或不宜改依簡式審判程序進行之處，爰依刑事訴訟法第273
    條之1 第1 項、第284 條之1 規定，裁定進行簡式審判程序
    ，合先敘明。
二、訊據被告徐維生就上開犯罪事實坦承不諱，核與證人即告訴
    人蔡瑞山證稱略以：徐維生以代售珠寶、金飾為名，自87年
    2 月增豐銀樓開業時起，向伊拿珠寶、戒指、項鍊、手環、
    耳環等，但仍有如附表所示94件珠寶未出售亦未歸還等語（
    詳88年度偵字第28737 號卷第2 頁、88年度偵字第28738 號
    卷第3 頁告訴狀），大致相符，並有記載「87年5 月6 日前
    所有寄賣珠寶全部結清，於87年5 月14日收受如附表寄賣珠
    寶94件」之寄賣單、催還上開寄賣珠寶之存證信函各1 份附
    卷可稽（詳88年度偵字第28738 號卷第7 頁、98年度聲他字
    第1732號卷第11頁），足認被告之自白與事實相符，堪採為
    認定犯罪事實之依據，從而本案事證明確，被告確有如事實
    欄所載之犯行，應可認定。
三、被告為上開犯行後，刑法部分條文業於94年1 月7 日修正，
    95年7 月1 日施行，修正後刑法第2 條第1 項規定：「行為
    後法律有變更者，適用行為時之法律，但行為後之法律有利
    於行為人者，適用最有利於行為人之法律」，上開規定係規
    範行為後法律變更所生新舊法律比較適用之準據法，是本身
    尚無比較新舊法之問題，應一律適用裁判時即修正後刑法第
    2 條之規定，又按比較時應就罪刑有關之共犯、牽連犯、連
    續犯、結合犯，以及累犯加重、自首減輕暨其他法定加減原
    因（如身分加減）與加減例等一切情形，綜其全部罪刑之結
    果而為比較，且就比較之結果，須為整體之適用，不能割裂
    分別適用各該有利於行為人之法律，此即法律變更之比較適
    用所應遵守之「罪刑綜合比較原則」及「擇用整體性原則」
    ，此有最高法院24年上字第4634號判例、27年上字第2615號
    判例、最高法院95年度第8 次刑庭會議決議可資參照。茲就
    本件新舊法之比較結果論述如下：
  (一)關於刑法第336 條第2 項之法定刑罰金部分，依修正後刑法
    第33條第5 款之規定，最低額為新台幣1,000 元，惟依被告
    行為時之罰金罰鍰提高標準條例第1 條前段、修正前之刑法
    第33條第5 款，依刑法施行法第1 條之1 第2 項前段，罰金
    之最低額則僅新台幣30元，比較結果，適用修正後之規定，
    對被告顯未有利。
  (二)關於罰金刑之加重及減輕，依修正後刑法第67條規定，其最
    高度及最低度同加減之，修正前刑法第68條則規定僅加減其
    最高度，故就加重而言，修正後規定不利於被告，就減輕而
    言，修正後最低度亦減輕，較有利於被告，而本件被告有九
    十六年度減刑條例減輕規定之適用（詳理由欄四），是此部
    分以修正後之規定較有利於被告。
  (三)罰金刑加重及減輕部分雖以修正後之規定較有利於被告，但
    因整體適用結果，依修正後規定，判處罰金之最低額為新台
    幣1,000 元，依九十六年度減刑條例減輕後，可處之罰金最
    低額為新台幣500 元，而依修正前規定，判處罰金之最低額
    為新台幣300 元，依九十六年度減刑條例減輕後，可處之罰
    金最低額為新台幣150 元，是綜合上開整體比較後，仍以適
    用修正前之刑法對被告較為有利，故本件應適用被告行為時
    之刑法相關規定。
四、核被告利用經營增豐銀樓從事珠寶、金飾買賣之機會，將告
    訴人寄賣珠寶據為己有之所為，係犯刑法第336 條第2 項之
    業務侵占罪。爰審酌被告利用經營銀樓持有告訴人寄賣物品
    之機會，侵占如附表所示物品，行為雖有可議，惟念其犯後
    坦承犯行，態度尚佳，前無嚴重犯罪紀錄，素行尚可，有臺
    灣高等法院被告前案紀錄表1 份附卷可稽（詳本院卷第5 頁
    ），且已與告訴人家屬調解成立，告訴人家屬希望給予被告
    自新機會，有調解筆錄1 份附卷可按（詳99年度審易字第39
    35號卷第30頁）等一切情狀，量處如主文所示之刑，以資警
    懲。
五、被告犯罪後，中華民國九十六年罪犯減刑條例業於96年7 月
    4 日公布，並於同年7 月16日起施行，而本件被告犯罪係在
    96年4 月24日減刑基準日之前，且核所犯之罪與該條例第2
    條第1 項之規定相符，復無同條例第3 條限制減刑之除外情
    形，爰依該條例第2 條第1 項第3 款規定，減其上開宣告刑
    期二分之一，並依同條例第9 條規定，諭知如主文所示之易
    科罰金折算標準。
據上論斷，應依刑事訴訟法第273 條之1 第1 項、第299 條第1
項前段，刑法第2 條第1 項前段、第336 條第2 項，修正前刑法
第41條第1 項前段，廢止前罰金罰鍰提高標準條例第2 條，中華
民國九十六年罪犯減刑條例第2 條第1 項第3 款、第7 條、第9
條，刑法施行法第1 條之1 ，判決如主文。
本案經檢察官魏豪勇到庭執行職務。
中    華    民    國    99    年    12    月    20    日
                  刑事第六庭    法  官  鄭峻明
以上正本證明與原本無異。
如不服本判決應於收受判決後10日內向本院提出上訴書狀，並應
敘述具體理由。其未敘述上訴理由者，應於上訴期間屆滿後20日
內向本院補提理由書(均須按他造當事人之人數附繕本)「切勿逕
送上級法院」。
中    華    民    國    99    年    12    月    20    日
                                書記官  吳韻芳
附錄論罪科刑法條
刑法第336條
對於公務上或因公益所持有之物，犯前條第1 項之罪者，處1 年
以上7 年以下有期徒刑，得併科5 千元以下罰金。
對於業務上所持有之物，犯前條第1 項之罪者，處6 月以上5 年
以下有期徒刑，得併科3 千元以下罰金。
前二項之未遂犯罰之。
附表：
┌──┬─────────────┬─────────┐
│編號│品                      名│數量（件）        │
├──┼─────────────┼─────────┤
│1   │玉戒指                    │47                │
├──┼─────────────┼─────────┤
│2   │藍寶戒                    │2                 │
├──┼─────────────┼─────────┤
│3   │藍寶項鍊                  │1                 │
├──┼─────────────┼─────────┤
│4   │手環                      │7                 │
├──┼─────────────┼─────────┤
│5   │項鍊                      │9                 │
├──┼─────────────┼─────────┤
│6   │耳環                      │2                 │
├──┼─────────────┼─────────┤
│7   │珠戒                      │10                │
├──┼─────────────┼─────────┤
│8   │紅寶項鍊                  │1                 │
├──┼─────────────┼─────────┤
│9   │翡手鍊                    │1                 │
├──┼─────────────┼─────────┤
│10  │鑽手環                    │5                 │
├──┼─────────────┼─────────┤
│11  │小鑽戒                    │2                 │
├──┼─────────────┼─────────┤
│12  │黃寶戒                    │1                 │
├──┼─────────────┼─────────┤
│13  │胸針                      │2                 │
├──┼─────────────┼─────────┤
│14  │玉鍊耳環戒指              │1                 │
├──┼─────────────┼─────────┤
│15  │小玉鍊                    │3                 │
└──┴─────────────┴─────────┘

司法院資訊處製作；財團法人民間司法改革基金會備份。
